【裁判字號】    98,勞簡上,23
【裁判日期】    990421
【裁判案由】    給付工資
【裁判全文】
臺灣高雄地方法院民事判決            98年度勞簡上字第23號
上  訴  人  甲○○
被  上訴人  綠碁環境事業有限公司
法定代理人  乙○○
訴訟代理人  丁○○
            丙○○
上列當事人間請求給付工資事件，上訴人對於民國98年10月22日
本院高雄簡易庭98年度雄勞簡字第11號第一審判決提起上訴，並
為追加之訴，本院於99年3 月29日言詞辯論終結，判決如下：
    主      文
上訴及追加之訴均駁回。
第二審及追加之訴之訴訟費用由上訴人負擔。
    事實與理由
壹、程序部分：按訴之變更追加，非經他造同意，不得為之。但
    第255 條第1 項第2 款至第6 款情形，不在此限；訴訟送達
    後，上訴人不得將原訴變更或追加他訴，但有請求之基礎事
    實同一者、擴張或減縮應受判決事項之聲明者、因情事變更
    而以他項聲明代最初之聲明者、該訴訟標的對於數人必須合
    一確定時，追加其原非當事人之人為當事人者、訴訟進行中
    ，於某法律關係之成立與否有爭執，而其裁判應以該法律關
    係為據，並求對於被上訴人確定其法律關係之判決者，不在
    此限；對於簡易程序之第一審上訴及抗告程序，準用第三編
    第一章（即第二審程序）之規定，此為民事訴訟法第446 條
    第1 項、第255 條第1 項第2 款至第6 款、第436 條之1 第
    3 項所明定。查，本件上訴人以被上訴人違法終止兩造間勞
    動契約為由，於原審訴請被上訴人給付預告工資、資遣費及
    損害賠償，嗣於上訴後，在第二審程序追加請求不能工作之
    損失新台幣（下同）150,000 元之訴訟標的，仍以被上訴人
    是否合法終止兩造間之勞動契約為基礎事實，經核其追加之
    訴與原訴之主要爭點有其共同性，揆諸前揭說明，應予准許
    ，合先敘明。
貳、實體事項：
一、上訴人起訴主張：上訴人自民國94年4 月12日起，原受僱於
    訴外人家樂福十全店擔任清潔員，嗣因家樂福十全店將店內
    清潔工作交予被上訴人承攬，上訴人始自95年3 月1 日起改
    受僱於被上訴人，而與被上訴人成立勞動契約，並負責家樂
    福十全店之清潔工作（下稱系爭勞動契約）。上訴人平日工
    作認真負責，惟上訴人因未送紅包予家樂福十全店之洪姓課
    長「小倩」及盧姓助理等人，致工作上屢遭刁難。嗣於96年
    4 月23日下午5 時許，因未及將公廁垃圾清理完畢，向盧姓
    助理要求延緩，不料洪姓課長及盧姓助理竟藉機當場告知上
    訴人上班至當日為止，而在未給任何預告期間之情況下，逕
    行終止系爭勞動契約，致上訴人頓失生計來源，被上訴人亦
    未依法給付上訴人預告工資15,000元及資遣費35,000元。又
    被上訴人未替上訴人投保勞保，並偽造上訴人不願投保勞保
    之切結書，造成上訴人無法向勞保局領取非自願性之失業給
    付100,000 元，為此爰依勞動基準法（下稱勞基法）及民法
    第184 條第2 項之規定，請求被上訴人給付上訴人預告工資
    15,000元、資遣費35,000元及無法領取失業給付之損害100,
    000 元等情，並於原審聲明：被上訴人應給付上訴人150,00
    0 元，及自起訴狀繕本送達之翌日起至清償日止，按年息5%
    計算之利息。
二、被上訴人則以：上訴人係被上訴人之員工，應受被上訴人公
    司指示並善盡職責，竟擅自聽從他人言語無故不再上班，且
    經被上訴人查覺後，數度以電話要求上訴人儘速復工，然上
    訴人仍不願為勞務之給付，被上訴人不得已乃依員工守則第
    2 條之規定，以上訴人連續曠職3 日或1 個月內曠職6 日為
    由終止系爭勞動契約，自無須給付預告工資及資遣費。另兩
    造達成系爭勞動契約時，上訴人自稱已參加其他單位之保險
    ，並出具切結書表明不願再行投保勞保，被上訴人始未替上
    訴人投保勞保，並未強令上訴人不得加入勞保，且該切結書
    亦非被上訴人所偽造等語，資為抗辯，並於原審聲明：(一)上
    訴人之訴駁回。(二)如受不利之判決，願供擔保請准宣告免為
    假執行。
三、經原審審理結果，為上訴人全部敗訴之判決，上訴人不服提
    起上訴，除援引原審之陳述外，補稱：上訴人實質上仍受家
    樂福十全店直接指揮監督，應認家樂福十全店為上訴人實質
    上僱主，故家樂福十全店之洪姓課長等幹部自有權解僱上訴
    人。而上訴人既受家樂福十全店不當解僱在先，自無所謂曠
    職情事，被上訴人仍有給付預告工資及資遣費之義務。再者
    ，勞工保險條例性質上屬於強制保險，非任由雇主或勞工自
    行決定投保與否，被上訴人既身為雇主，為勞工保險之投保
    單位，依法有替上訴人投保勞工保險之義務。此外，被上訴
    人無故終止系爭勞動契約，造成上訴人高齡失業，且因本件
    訴訟有到庭必要，難以再覓得工作，致上訴人受有不能工作
    之損失150,000 元，故追加請求此部分之金額等情。並於本
    院聲明：(一)原判決廢棄。(二)上開廢棄部分及追加部分，被上
    訴人應給付上訴人300,000 元，其中150,000 元自起訴狀繕
    本送達之翌日起至清償日止，按年息5%計算之利息，另外15
    0,000 元則自追加上訴狀送達被上訴人翌日起至清償日止，
    按年息5%計算之利息。被上訴人則援引原審之陳述，並於本
    院聲明：上訴及追告之訴均駁回。
四、兩造於原審不爭執事項：
  (一)上訴人之每月薪資為17,280元。
  (二)上訴人自96年4 月24日起，即未再至家樂福十全店工作，亦
    未至被上訴人處上班。
五、本件之爭點應為：上訴人請求之各項金額是否有理由? 本院
    判斷如下：
  (一)預告工資15,000元及資遣費35,000元部分：
  1.按無正當理由繼續曠工3 日，或1 個月內曠工達6 日者，雇
    主得不經預告終止契約：又依勞基法第12條終止勞動契約者
    ，勞工不得向雇主請求加發預告期間工資及資遣費，勞基法
    第12條第1 項第6 款、第18條第1 項分別定有明文。上訴人
    主張：家樂福十全店為其實質上僱主，故該店之洪姓課長及
    盧姓助理有權將其解僱，其遭彼等無故解僱，且未給予其預
    告期間，為此向被上訴人請求給付資遣費及預告工資，然此
    為被上訴人所否認，並以前開情詞置辯。是本件首須查明者
    ，為上訴人究係受僱於被上訴人或家樂福十全店。經查，審
    諸上訴人自承：伊自95年3 月1 日起受僱於被上訴人，被上
    訴人並發給伊員工基本資料表（見原審卷第39頁、第100 頁
    ）等語，暨上訴人對於被上訴人辯稱：上訴人工作所佩帶之
    識別證，係記載上訴人為被上訴人員工，派駐於家樂福等詞
    ，亦未加爭執等情以觀，堪認上訴人自95年3 月1 日起即受
    僱於上訴人，並派駐在家樂福十全店從事清潔工作，而非受
    僱於家樂福十全店。是以，上訴人既受僱於被上訴人，則家
    樂福十全店之洪姓課長及盧姓助理自無權將其解僱，充其量
    僅能依家樂福十全店與被上訴人間之清潔服務承攬契約，要
    求被上訴人不得再將上訴人派駐至該店服務，故縱令上訴人
    前揭所述：家樂福十全店洪姓課長及盧姓助理叫其上班至96
    年4 月23日為止乙節為真，亦不生終止兩造間系爭勞動契約
    之效力，上訴人仍應依系爭勞動契約繼續提供勞務。
  2.次查，上訴人縱因其學歷低淺而誤認既遭家樂福十全店之幹
    部解僱，即等同於遭被上訴人解僱，然被上訴人於96年4 月
    24日起，屢次通知上訴人復工，上訴人仍置之不理等情，已
    據證人即被上訴人派駐家樂福十全店之主管丁○○到庭結證
    明確（見原審卷第90頁），是上訴人於被上訴人要求再行復
    工後，應已無誤認遭被上訴人解僱之虞。再參諸，上訴人始
    終未能提出證據方法，證明被上訴人曾於96年4 月23日無故
    終止系爭勞動契約，自堪認上訴人自96年4 月24日起，未向
    上訴人請假，即未再至家樂福十全店或被上訴人處工作，係
    自行離職而曠工多日。再參以被上訴之員工守則第2 條中段
    ：「連續曠職3 日或1 個月內曠職6 日，將予以開除」之約
    定，核與勞基法第12條第1 項第6 款規定之內容相同，洵屬
    有效，準此，被上訴人於98年4 月8 日以民事答辯狀援引員
    工守則第2 條中段約定，解僱被告而終止系爭勞動契約，並
    將該答辯狀當庭交上訴人收受（見民事答辯狀上之上訴人簽
    名），自堪認上訴人業因無正當理由連續曠工3 日，而遭被
    上訴人於98年4 月8 日合法解僱。揆諸首揭勞基法第12條第
    1 項第6 款及第18條第1 項規定，被上訴人自無須給付上訴
    人預告工資及資遣費，上訴人此部分之請求，洵屬無據。
  (二)非自願性之失業給付100,000 元部分：
  1.按違反保護他人之法律，致生損害於他人者，負賠償責任，
    民法第184 條第2 項前段固有明文。然依有損害始有賠償之
    原則，自仍以他人受有損害為前提，行為人始負賠償責任。
    次按本保險各種保險給付之請領條件如下：一失業給付：被
    保險人於非自願離職辦理退保當日前三年內，保險年資合計
    滿一年以上，具有工作能力及繼續工作意願，向公立就業服
    務機構辦理求職登記，自求職登記之日起14日內仍無法推介
    就業或安排職業訓練。…本法所稱非自願離職，指被保險人
    因投保單位關廠、遷廠、休業、解散、破產宣告離職；或因
    勞基法第11條、第13條但書、第14條及第20條規定各款情事
    之一離職。就業保險法第11條第1 項第1 款及第3 項分別定
    有明文。查，上訴人係自行離職，致無正當理由繼續曠工3
    日以上，始遭解僱，已如前述，經核係勞基法第12條第1 項
    第6 款所示情事，非屬就業保險法第11條第3 項所謂之「非
    自願離職」，參照前揭規定，縱被上訴人為上訴人投保勞工
    保險，上訴人仍不得請領非自願性之失業給付，即難認上訴
    人受有任何損失，故上訴人主張被上訴人應賠償非自願性之
    失業給付100,000 元，亦非有據。
  2.再者，上訴人固主張被上訴人未替其投保勞保，並偽造內容
    為上訴人不需投保勞保之切結書，致使其未能於遭被上訴人
    解僱後申請失業給付云云。惟被上訴人則辯稱：伊未偽造切
    結書等語。而按，上訴人於審理中改稱：員工基本資料表及
    切結書，係伊委請高雄市○○區○○路某大樓之管理員幫忙
    代寫，切結書上的簽名亦是請他人代簽（見原審卷第100 頁
    、本院卷第73頁）等語，已徵切結書係上訴人委請他人代寫
    ，並非被上訴人所偽造。況參諸上訴人委請他人代寫之員工
    資料表係勾選「已在別的單位投保」，切結書復載明「本人
    王素圓因已參加勞、保，以致未能加入公司勞、健保」等語
    ，自堪認上訴人委由他人書寫並簽立員工基本資料表及切結
    書，係表示其已於其他單位投保勞、健保，而無再由被上訴
    人為其投保勞、健保之必要。此外，上訴人復未能舉證證明
    其提出切結書，係因被上訴人強令其不得加入勞保所致，自
    難謂被上訴人有何違反保護他人之法律，致生損害於上訴人
    之行為，上訴人此部分之主張，亦無理由。
  (三)不能工作之損失150,000 元部分：
    上訴人固主張：伊遭上訴人無故終止系爭勞動契約，造成上
    訴人高齡失業，且因本件訴訟有到庭必要，難以再覓得工作
    ，致受有不能工作之損失150,000 元云云。然查，上訴人係
    因自行離職，無正當理由連續曠工3 日，始遭被上訴人合法
    終止系爭勞動契約等情，業經本院認定如前，是被上訴人既
    係合法終止系爭勞動契約，自未不法侵害上訴人權利，縱令
    上訴人因此失業不能工作，被上訴人亦不負賠償之責。況上
    訴人本得自主決定是否提起本件訴訟，則其提起本件訴訟後
    ，須遵期到庭，致生不利益，即應自行承擔，核無再歸諸於
    被上訴人負擔之理，故上訴人此部分之請求，同屬無據。
六、綜上所述，上訴人依勞基法及民法第184 條第2 項規定，請
    求被上訴人給付預告工資、資遣費及未投保勞保以致無法領
    取失業給付150,000 元，暨自起訴狀繕本送達之翌日起至清
    償日止，按年息5%計算之利息；另於本院追加請求不能工作
    之損失150,000 元，及自追告上訴狀送達被上訴人翌日起至
    清償日止，按年息5%計算之利息，均無理由，不應准許。原
    審就上訴人原審之請求，判決駁回上訴人之訴，其認事用法
    均無違誤，上訴意旨指摘原判決不當，求予廢棄改判，為無
    理由，應予駁回。另就上訴人於本院追加部份之請求，亦應
    併予駁回。
七、本件事證已臻明確，兩造其餘舉證及攻擊防禦方法，核與判
    決結果不生影響，爰不予一一論述，附此敘明。
八、結論：本件上訴及追加之訴均為無理由，依民事訴訟法第43
    6 條之1 第3 項、第449 條、第78條，判決如主文。
中    華    民    國    99    年    4     月    21    日
                    勞工法庭  審判長法  官  李昭彥
                                    法  官  洪榮家
                                    法  官  李育信
上為正本係照原本作成。
本件判決不得上訴。
中    華    民    國    99    年    4     月    21    日
                                    書記官  林玉珊

司法院資訊處製作；財團法人民間司法改革基金會備份。
